臺灣高等法院臺南分院刑事判決　　　　　九十一年度上訴字第九六三號　　 潛
　　　上　訴　人
　　　即　被　告　甲　○　○
　　　選任辯護人　楊　雪　貞
　　　上　訴　人
　　　即　被　告　丙　○　○
　　　選任辯護人　吳　炳　輝
右列上訴人因偽造文書等案件，不服臺灣臺南地方法院九十年度訴字第一二○六號中
華民國九十一年一月二十三日第一審判決（起訴案號：臺灣臺南地方法院檢察署九十
年度偵字第六七五號、九十年度偵字第六七六號），提起上訴，本院判決如左：
      主      文
原判決關於甲○○部分撤銷。
甲○○無罪。
其他上訴駁回。
      事      實
一、丙○○係設於臺南市○○路小北觀光夜市二七六號「金孔雀華洋百貨」負責人，
    明知「５５５」牌（「５５５」商標圖樣前經註冊登記，自民國二十二年起至四
    十二年間取得商標專用權，現已逾專用期間）線衫內衣，係乙○○○織造廠有限
    公司（下稱乙○○○公司）所製造生產，竟意圖販賣圖利，基於概括之犯意，連
    續於八十八年十月間，分三次向不詳姓名船員購入包裝盒上印有「５５５」商標
    圖案，並標示有「香港」、「全新織造廠有限公司」字樣之虛偽標示原產國及產
    製公司之仿冒品線衫內衣一百八十件，連續於其經營之百貨行販售予不特定人十
    八件，足生損害於全新公司。嗣於八十九年八月一日十五時許，為警於其經營之
    「金孔雀華洋百貨」查扣前開標示不實之線衫內衣一百六十二件
二、案經告訴人乙○○○公司訴由臺南市警察局移送臺灣臺南地方法院檢察署檢察官
    偵查起訴。
      理      由
甲、被告丙○○有罪部分：
一、訊據上訴人即被告丙○○雖供承有於右揭時地被警方查獲仿冒線衫內衣一百六十
    二件之事實，惟矢口否認有偽造文書犯行，辯稱：伊為警查扣包裝盒上標示有「
    ５５５」圖案及「香港」、「全新織造廠有限公司」字樣之一百六十二件線衫內
    衣，係伊向不知名香港船員買入，然不知該批線衫內衣係仿冒貨，因「５５５」
    圖案沒有廣告，也不知中盤商在何處，有客人要購買此內衣，才至高雄堀江市場
    進貨，伊販賣貨品很多種，「５５５」牌線衫內衣甚少人知道，大多監獄服刑之
    人購買，伊才會至堀江市場進貨，真品、仿品如何區○○○○○道云云。
二、查警方自被告丙○○經營之「金孔雀華洋百貨」所查扣包裝盒上標示「５５５」
    圖案及「香港」、「全新織造廠有限公司」字樣之線衫內衣一百六十二件，與告
    訴人全新公司所生產真品有所不同，有告訴人全新公司提出之對照照片四幀在卷
    可參，其中虛偽標示品外盒側邊「５５５」圖案尚加註「香港」、「全新織造廠
    有限公司」等字樣，均為真品所無，扣案線衫內衣皆非告訴人乙○○○公司所出
    品，業據告訴人乙○○○公司代理人李旦律師於偵查中、原審審理時指訴綦詳，
    告訴人乙○○○公司負責人吳志明復於原審審理時指陳在卷（見一審卷七十一頁
    ）。又原審法院請販賣告訴人乙○○○公司出品「５５５」線衫內衣之廠商即證
    人王許秀草、李永坤、陳來傑、楊飛雄及被告甲○○當庭勘驗扣案包裝盒上標示
    「５５５」圖案及「香港」、「全新織造廠有限公司」字樣線衫內衣結果，均能
    明確分辨前揭扣案線衫內衣非告訴人乙○○○公司所出品，而係仿冒品（見一審
    卷九十年十一月二十八日訊問筆錄、九十一年一月九日審判筆錄），益徵被告丙○○為警所查扣上揭線衫內衣，確係虛偽標記該商品原產國係香港及告訴人公司
    所出品無訛。按被告丙○○以販賣華洋百貨為業，自承販賣告訴人公司產製之「
    ５５５」線衫內衣多年，對於「５５５」線衫內衣是否仿冒品之分辨，無論其外
    包裝標示或線衫實際質料、布標等，自較平常人具更豐富之認識，亦得由商品取
    得來源管道上加以檢控，應無誤認虛偽標示原產國之仿冒品為真品之虞，其向不
    知名香港船員購買來源不明之扣案線衫內衣，顯非告訴人公司所出品，應知之甚
    詳，故對該扣案線衫內衣係仿品已有認識，甚為明顯。而其販賣虛偽標示之品牌
    及原產國之仿製線衫內衣，足使大眾產生混淆，當有所認識，顯有欺騙大眾之意
    圖，彰彰甚明，其因而妨礙告訴人全新公司之信譽及銷售，足以生損害於全新公
    司，洵屬無疑；此外尚有前開虛偽標示告訴人公司出品及原產國之線衫內衣一百
    六十二件扣案可資佐證。又據證人王許秀草、李永坤、陳來傑證稱：渠等所販賣
    線衫內衣，均係告訴人公司所出品，並未販賣前揭扣案仿冒品等語；證人楊飛雄
    證述：伊經營之全新服裝廠有限公司向經濟部智慧財產局註冊取得「５５５」商
    標專用權，自行產製標示「５５５」商標之線衫內衣行銷，與扣案仿冒品及告訴
    人公司產製的線衫內衣不同等語，均與本案前開論罪無涉，附此敘明。綜上所述
    ，被告丙○○所辯，無非事後卸責之詞，難以憑採，本件事證明確，犯行堪以認
    定。
二、被告丙○○所販賣上開「５５５」線衫內衣仿冒品包裝盒上虛偽標示「香港」、
    「全新織造廠有限公司」字樣，係表示該線衫係告訴人公司製造之證明，依刑法
    第二百二十條第一項規定，應以私文書論。被告丙○○明知係虛偽標示原產國及
    出品公司之商品仍予販賣，核其所為，係犯刑法第二百十六條、第二百十條行使
    偽造私文書罪及同法第二百五十五條第二項販賣虛偽標記原產國商品罪。其先後
    多次犯行，時間緊接，所犯構成要件亦復相同，顯係基於概括犯意反覆為之，應
    依連續犯規定論以一罪，並加重其刑。所犯上開行使偽造私文書罪、販賣虛偽標
    記原產國商品罪間，有方法結果之牽連關係，依刑法第五十五條後段規定，應從
    一重按行使私文書罪處斷。原審就被告丙○○部分，審酌被告丙○○無犯罪前科
    、素行尚佳、販賣仿冒商品線衫內衣、混淆市場且損害告訴人及消費者權益，及
    未與告訴人和解、犯後態度等一切情狀，適用刑法第二條第一項前段、第二百十
    六條、第二百十條、第二百二十條、第二百五十五條第二項、第五十五條後段、
    第五十六條、第四十一條第一項前段、第三十八條第一項第二款，罰金罰鍰提高
    標準條例第一條前段、第二條，量處有期徒刑陸月，以資懲戒。又按被告丙○○
    犯罪後，刑法第四十一條已於九十年一月十日修正公布，並於同月十二日生效施
    行，將易科罰金之條件，由犯法定本刑三年以下有期徒刑以下之刑之罪，改為犯
    法定本刑五年以下有期徒刑以下之刑之罪，比較新舊法之結果，自以適用裁判時
    之新法對被告較為有利，乃依現行刑法第四十一條第一項前段規定諭知如易科罰
    金以三百元折算一日之折算標準。扣案線衫內衣一百六十二件，係被告丙○○所
    有供本案犯罪所用之物，依刑法第三十八條第一項第二款宣告沒收。本院經核原
    判決認事用法，均無不合，量刑亦屬妥適。被告丙○○上訴意旨，否認犯罪，並
    指摘原判決不當，為無理由，應予駁回。
乙、被告甲○○無罪部分：
一、公訴意旨另以：甲○○係設於高雄市○○區○○路三八二號「名統企業有限公司
    」負責人，明知「５５５」牌（「５５５」商標圖樣前經註冊登記，自民國二十
    二年起至四十二年間取得商標專用權，現已逾專用期間）線衫內衣，係乙○○○
    公司所製造生產，竟意圖販賣圖利基於概括之犯意，連續向設於臺中市○○路中
    央市場地下室三一四號經營「同豐行」之王許秀草（業經臺灣臺中地方法院檢察
    署檢察官不起訴處分），販入未經取得全新公司同意或授權即逕於包裝盒上印有
    「５５５」商標圖案，並標示有「香港」、「全新織造廠有限公司」字樣，足以
    使消費大眾於採購時就其標示圖案、字樣，誤認係經乙○○○公司所生產製造之
    線衫內衣等相同產品，再按每件線衫內衣四百二十元至四百七十元不等之價格，
    賣予在臺南市○○路小北觀光夜市二七六號經營「金孔雀華洋百貨」之知情被告
    丙○○，及在臺南市○○路小北觀光夜市三二四號經營「名雅服飾精品店」亦知
    上情之曾錫榮，再經丙○○、曾錫榮將該線衫內衣出售予不特定人，足生損害於
    全新公司，因認被告甲○○涉有刑法第二百十六條、第二百十條、第二百二十條
    之行使偽造準私文書罪及同法第二百五十五條第二項之販賣虛偽標記商品原產國
    罪嫌云云（曾錫榮業經原審依連續行使偽造私文書罪，判處有期徒刑月，如易
    科罰金以佰元折算壹日確定）。
二、本件公訴人認定被告甲○○涉有上開犯行，無非以被告甲○○承認曾販賣告訴人
    公司出品標示「５５５」圖案之線衫內衣予被告丙○○、曾錫榮，丙○○、曾錫
    榮被查扣之線衫內衣一六二件、三件係虛偽標記非告訴人公司所生產，且被告曾
    錫榮供稱扣案三件仿冒告訴人公司出品之「５５５」線衫內衣，係向被告甲○○
    購買等情，為其所憑論據。訊據上訴人即被告甲○○堅決否認有偽造文書犯行，
    辯稱：伊販賣予被告丙○○、曾錫榮標示「５５５」圖樣之線衫內衣，均屬告訴
    人乙○○○公司生產之「５５５」線衫，係向臺中同豐行即王許秀草購入，被告
    丙○○、曾錫榮為警查扣包裝盒上標示有「５５５」圖案及「香港」、「全新織
    造廠有限公司」字樣線衫內衣，並非伊賣予被告丙○○、曾錫榮等語。
三、按犯罪事實應依證據認定之，無證據不得推定其犯罪事實，刑事訴訟法第一百五
    十四條定有明文。所謂犯罪事實之證據，係指足以認定被告確有犯罪行為之積極
    證據而言，該項證據且須適合被告犯罪事實之認定，始得採為斷罪資料（最高法
    院二十九年上字第三一○五號、五十三年台上字第二七五○判例參照）。
四、經查：
  (一)被告丙○○對於扣案一百六十二件仿冒告訴人公司出品線衫內衣之來源，於警訊
    即供稱：「到目前找不到人，所以無法提供資料」等語（見五八六號警卷第二頁
    反面）。迨原審法院初供：係向一位在彰化的「店小三」、高雄市的一家「現代
    百貨」買的云云（見一審卷第二十一頁），嗣又翻異前供，改稱：係向一不詳姓
    名香港船員買入云云（見一審卷第七十四、九十頁），於本院則稱：向高雄進貨
    云云（見本院卷第一七二頁），所供前後反覆不一，雖有可疑，然均未供稱係向
    被告甲○○購買，且查無證據足資證明該批扣案一百六十二件仿冒告訴人公司出
    品線衫內衣係被告甲○○販賣予被告丙○○，自不能僅以被告甲○○承認曾販賣
    告訴人公司產製之真品「５５５」線衫內衣予被告丙○○，即率而推論被告丙○○為警所查扣之仿冒線衫內衣，亦係被告甲○○所販賣，揆諸上開說明，被告甲○○此部分犯行，尚屬不能證明。
  (二)同案被告曾錫榮雖於原審指稱：伊所販賣標示「５５５」圖案的線衫內衣都是向
    被告甲○○購買的，伊為警查扣包裝盒上標示「５５５」圖案及「香港」、「全
    新織造廠有限公司」字樣三件線衫內衣，也是向被告甲○○購買，伊沒有向其他
    人買過這類線衫內衣，不知道被告甲○○賣伊的線衫內衣是仿冒品等語。而曾錫
    榮於八十九年八月一日遭警查獲販賣仿冒香港「５５５」圖案的線衫內衣三件，
    當日初訊即供稱：「（所查扣之證物，向何人以多少價錢購得？如何賣法？）我
    是以新台幣每件佰柒拾元向不詳姓名之男子（待查）所購得，而以新台幣伍佰
    元售出。」等語（見五八五號警卷第一頁反面）；嗣於八十九年九月二十八日第
    二次警訊時始改稱：「我係向王建權（世明）名統企業有限公司．．於八十九年
    三月八日購得陸件，五月十三日購得件，共計玖件，每件（大）新台幣肆佰陸
    拾元，（小）肆佰貳拾元，計新台幣肆仟零貳拾元，而每件售出係新台幣伍佰元
    。」「已出售六件」，並提出向被告甲○○購買之估價單二紙為證（同上警卷第
    三頁反面、第十四、十五頁），前後所述歧異，且何以遭查獲後事隔二個月，突
    然至警局翻供制作第二次警訊筆錄，令人起疑，亦難以認定何者所述真實可採。
    但按證人或當事人於案發初供，較少權衡利害得失或受他人之干預，較事後翻異
    之詞可信，即所謂案重初供，故除證明其更異之詞與事實相符或初供為虛偽者外
    ，自不得任意捨棄初供不採（最高法院八十年台上字第五一○九號、八十二年台
    上字第五三一一號、八十三年台上字第三二四三號等判決參照）。曾錫榮於初供
    時既供稱被查扣之三件標示「５５５」圖案的線衫內衣，是以每件佰柒拾元向
    不詳姓名男子購得，而以伍佰元售出，此之案發初供，較少權衡利害得失或受他
    人之干預，依上開說明，較為可信，且曾錫榮警訊初供所述以每件三百七十元購
    買，亦較為真實，詳如後述，則顯非被告甲○○販賣予曾錫榮。
  (三)曾錫榮縱於第二次警訊時供稱：伊所販賣標示「５５５」圖案的線衫內衣，都是
    向被告甲○○等語，提出被告甲○○所不否認之估價單二紙為證，證明於八十九
    年三月八日、同年五月十三日分別向被告甲○○購買六件、三件「５５５」圖案
    的線衫內衣。惟按共同被告不利於己之陳述，固得採為其他共同被告犯罪之證據
    ，惟此項不利之陳述，須無瑕疵，而就其他方面調查，又與事實相符，始得採為
    其他共同被告犯罪事實之認定（最高法院四十六年台上第四一九號判例參照）。
    故仍須調查曾錫榮不利之供述及提出之證據，是否無瑕疵，又與事實相符，始能
    據為被告甲○○論罪之依據。本件告訴人公司出品「５５５」圖案線衫內衣批發
    價，據告訴人乙○○○公司負責人吳志明於本院供稱：「（你產品在香港賣多少
    ？）一件港幣一百元，在台灣好像是賣四百多元，市面上是五百五十元至六百元
    。」（見本院卷第一一四頁），如以港幣一百元折合台幣約為四百二十元左右（
    以四．二倍折算），被告甲○○於警訊供稱：香港「５５５」圖案線衫內衣，四
    十至四十二號（小）四百元至四百十五元，四十四至四十六號（大）四百四十元
    至四百六十元等語（見五八六號警卷第四頁反面），合乎告訴人公司負責人所述
    之價格，並經其上游廠商「同豐行」負責人王許秀草於警訊證實真品香港「５５
    ５」圖案線衫內衣是此價格（見五八六號警卷第六頁反面），是被告甲○○所供
    販賣予曾錫榮之香港「５５５」圖案線衫內衣價格，應係告訴人公司出品「５５
    ５」線衫內衣價格。而曾錫榮提出之八十九年三月八日、同年五月十三日估價單
    二紙，記載四十二號單價為四百二十元，四十四號單價為四百六十元（見五八五
    號警卷第十四、十五頁），即與被告甲○○及「同豐行」負責人王許秀草所提供
    告訴人公司出品「５５５」圖案線衫內衣真品價格完全相同，顯然超出曾錫榮於
    第一次警訊所供：仿品以每件佰柒拾元購得云云，以及丙○○於警訊所供：仿
    品以每件佰玖拾元購得云（見五八六號警卷第二頁反面），是曾錫榮提出該二
    紙估價單，應係告訴人公司生產「５５５」線衫內衣真品批發價格甚明，被告甲○○辯稱：販賣予曾錫榮之標示「５５５」圖樣線衫內衣，都是告訴人乙○○○
    公司生產的「５５５」線衫乙節，即與事實相符，要屬可採。曾錫榮於第二次警
    訊及原審供稱：伊所販賣標示「５５５」圖案線衫內衣，都是向被告甲○○等語
    ，將仿冒線衫內衣包括在內，此項不利於被告甲○○之陳述，則存有瑕疵，亦與
    事實不符，不足採為被告甲○○論罪依據。又曾錫榮於原審審理九十一年度訴字
    第一四四五號侵權行為損害賠償民事事件時，主張：「我的貨都是向被告甲○○
    買的，一直以來都是被告甲○○賣給我的，我真的不知道那裡有問題，不清楚這
    些仿冒品從何而來，有可能是客戶換貨時夾帶進來。」，有該案之準備程序筆錄
    影本在卷可憑（見本院卷第一九一至一九三頁），亦未再指稱被查扣三件仿冒告
    訴人公司出品線衫內衣，為被告甲○○所販賣。況曾錫榮自承販賣告訴人公司產
    製之「５５５」線衫內衣多年，對於「５５５」線衫內衣是否仿冒品之分辨，無
    論是外包裝標識或線衫實際質料、布標等自均較平常人有更豐富之認識，亦得由
    商品取得之來源管道上加以檢控，應無誤虛偽標示原產國之仿冒品為真品之虞，
    且為警查獲時，其店內有真品香港「５５５」圖案線衫內衣十餘件（依被告甲○○於原審供述曾錫榮事後退貨十多件，見一審卷第二十一頁）及仿品香港「５５
    ５」圖案線衫內衣三件，更對於知悉是否為告訴人公司產製之真品「５５５」線
    衫內衣極為明確，會販賣仿品香港「５５５」圖案線衫內衣，其誘因乃係獲利大
    ，進價較真品便宜，足可獲得暴利，故而敢冒被查獲之危，鋌而走險欺騙消費者
    販賣，倘如仿品進價亦與真品相同，則無利潤可圖，怎會販賣仿品之理，據曾錫
    榮於第二次警訊時供稱：扣案仿品香港「５５５」圖案線線衫內衣，每件進價（
    大）新台幣肆佰陸拾元，（小）肆佰貳拾元等語，此價格適巧是「同豐行」負責
    人王許秀草賣予被告甲○○真品香港「５５５」圖案線衫內衣之價格（見五八六
    號警卷第六頁反面），亦係告訴人批發真品香港「５５５」圖案線線衫內衣之價
    格，均是真品香港「５５５」線衫內衣之價格，依常理判斷，以曾錫榮販賣服飾
    多年之經驗，再愚蠢亦不會作此傻事，批購與真品價格相同之仿品，將之與真品
    香港「５５５」線衫內衣擺在一起販賣，是曾錫榮於第二次警訊時所供，存有瑕
    疵，不足採信。至曾錫榮於警訊初供所述以每件三百七十元購買，核與丙○○於
    警訊所供：仿品以每件佰玖拾元購得云云（見五八六號警卷第二頁反面），較
    為接近，則較合於事實，堪以採信。足認曾錫榮為警查扣三件仿冒告訴人公司出
    品線衫內衣，非為被告甲○○販賣予曾錫榮。
(四)被告甲○○所購買告訴人公司出品標示「５５５」圖案之線衫內衣之來源「同豐
    行」負責人王許秀草，經告訴人提起告訴，亦據臺灣臺中地方法院檢察署檢察官
    九十年度偵字第一六八四三號案，認王許秀草販賣予被告甲○○標示「５５５」
    圖案之線衫內衣為告訴人公司出品，而為不起訴處分在案（見本院卷第一九八至
    二○○頁）。
(五)又被告甲○○供承，目前尚因販賣告訴人公司產製真品香港「５５５」內衣，而
    遭國內「５５５」商標專用權取得人楊飛雄控告，於臺灣臺南地方法院檢察署偵
    查中，所遭扣案之「５５５」圖案線衫內衣，均係告訴人公司所生產「５５５」
    圖案之線衫內衣真品，顯無證據足以證明被告甲○○有販賣仿品品「５５５」圖
    案線衫內衣產品行為。
(六)綜上所述，尚無法證明被告甲○○有公訴人指訴販賣丙○○、曾錫榮扣案之仿冒
    告訴人公司出品線衫內衣犯行。
五、原審就被告甲○○部分疏未詳察，遽予論罪科刑，洵有未洽。被告甲○○上訴意
    旨，執以指摘此部分原判決不當，為有理由，自應由本院將此部分原判決撤銷改
    判。另為甲○○無罪之諭知。
丙、據上論斷，應依刑事訴訟法第三百六十八條、第三百六十九條第一項前段、第三
    百六十四條、第三百零一條第一項，判決如主文。
本案經檢察官林炎昇到庭執行職務。
中  華  民  國      九十一      年      十一      月      十  三        日
                            臺灣高等法院臺南分院刑事第一庭
                                    審判長法官  茆    臺    雲
                                          法官  李    文    福
                                          法官  蔡    長    林
右正本證明與原本無異。
如不服本判決，應於判決送達後十日內向本院提出上訴狀，其未敘述理由者並應於提
出上訴狀後十日內向本院補提理由書（應附繕本）。
                                    法院書記官  李    培    薇
中  華  民  國      九十一      年      十一      月      十  四        日
附錄本案論罪科刑法條全文：
刑法第二百一十六條
  行使第二百十條至第二百十五條之文書者，依偽造、變造文書或登載不實事項或使
登載不實事項之規定處斷。
刑法第二百一十條
  偽造、變造私文書，足以生損害於公眾或他人者，處五年以下有期徒刑。
刑法第二百五十五條
  意圖欺騙他人，而就商品之原產國或品質，為虛偽之標記或其他表示者，處一年以
下有期徒刑、拘役或一千元以下罰金。
  明知為前項商品而販賣，或意圖販賣而陳列，或自外國輸入者，亦同。
